【裁判字號】    98,交聲,1855
【裁判日期】    980930
【裁判案由】    交管條例聲異
【裁判全文】
臺灣板橋地方法院交通事件裁定        98年度交聲字第1854號
                                    98年度交聲字第1855號
                                    98年度交聲字第1856號
原處分機關  交通部公路總局臺北區監理所
異  議  人
即受處分人  甲○○
上列異議人即受處分人因違反道路交通管理處罰條例案件，對於
交通部公路總局臺北區監理所中華民國98年7 月8 日所為之處分
（原處分案號：北監自裁字第裁40-CO0000000號、裁40-CO00000
00號、裁40-CO0000000號），聲明異議，本院裁定如下：
    主  文
原處分均撤銷。
甲○○不罰。
    理  由
一、原處分機關處分意旨略以：異議人即受處分人甲○○所駕駛
    之車牌號碼4677-TK 號自用一般小車，分別於附表所載之時
    、地，有如附表所示之違規情形，經臺北縣政府警察局三重
    分局三重派出所警員逕行舉發，原處分機關遂分別依如附表
    所示之規定，分別裁處如附表所示之處分。
二、聲明異議意旨略以：車牌號碼4677-TK 號自用一般小車雖係
    以其名義所租借，惟違規當時之實際駕駛人係曾國航，為此
    聲明異議，請求撤銷原處分等語。
三、按道路交管理處罰條例之處罰，受舉發違反道路交通管理事
    件之受處罰人，認為受舉發之違規行為應歸責他人者，應於
    舉發違反道路交通管理事件通知單應到案日期前，檢附相關
    證據及應歸責人相關證明文件，向處罰機關告知應歸責人，
    處罰機關應即另行通知應歸責人到案依法處理。逾期未依規
    定辦理者，仍依本條例各該違反條款規定處罰，該條例第85
    條第1項訂有明文。
四、經查：
  (一)本件車牌號碼4677-TK 號自用一般小客車，於98年5 月30日
    12時36分許，經車主吳長壽出租並交付予異議人，且該車於
    如附表所示時、地，分別有如附表所示之違規，經臺北縣政
    府警察局三重分局三重派出所警員以如附表所示之舉發違反
    道路交通管理事件通知單逕行舉發。嗣經車主於應到案日期
    （均為98年7 月1 日）前向公路總局臺北區監理所舉出應歸
    責駕駛人即異議人，並檢附相關資料，臺北區監理所據而為
    如附表所示之裁決等情，有交通部公路總局臺北區監理所98
    年6 月25日北監自字第0982012326號函、提供違規駕駛人申
    請書各1 份、如附表所示之臺北縣政府警察局舉發違反道路
    交通管理事件通知單、交通部公路總局臺北區○○○○○道
    路交通管理事件裁決書各3 份及車籍查詢─基本資料詳細畫
    面、契約書影本等件附於臺灣板橋地方法院檢察署98年度偵
    字第16548 號偵查卷足稽，此經本院依職權調閱該偵查卷宗
    查核屬實。
  (二)惟異議人異議稱：於如附表所載之時、地，違規車輛係由曾
    國航所駕駛等語。本院乃依職權傳詢證人曾國航到院，經證
    人曾國航於本院訊問時具結證稱：「（問：你是否記得用甲
    ○○的名義借1 部車使用？）記得。」、「（問：何時？）
    今年5 月，因為當時我在通緝，所以不能用我的身分證去借
    車。」、「（問：你是否今年98年5 月30日到和順車行租車
    ？）是的。」、「（問：5 月31日的闖紅燈、不服攔檢等共
    3 張紅單，是否當時是你開的？）時間我有些忘了，那天應
    該是我開的。」（見本院98年9 月21日訊問筆錄）。證人曾
    國航既已到庭具結證述如上，且其所為之證述顯係對己為不
    利之證詞，亦無任何證據足資懷疑證人有何捏造事實之情事
    ，是證人所為上開證詞應值採信。從而，堪認於如附表所載
    之時、地，違規車輛之實際駕駛人應係證人曾國航。異議人
    上開所指，尚非與事實相違。
  (三)又異議人雖未於警掣之舉發通知單所載應到案日期前，檢附
    相關證據及應歸責人相關證明文件到案依法處理，逾越道路
    交通管理處罰條例第85條第1 項之規定。然依該規定之文義
    ，受處分人「逾期未依規定辦理」之效果，係處罰機關「仍
    依本條例各該違反條款規定處罰」，並未指發生失權之效果
    。且觀諸上開規定修正之立法理由，亦未表示逾期未告知即
    生失權效果，此有臺灣高等法院暨所屬法院97年法律座談會
    刑事類提案第41號研討結果可資參照。申言之，本條項規定
    應僅屬處罰機關得為實體上處罰之依據，並課予受處罰人適
    當舉證之義務，縱有違反，亦不生失權之效果；處罰機關於
    裁決前，乃至法院聲明異議程式中，仍應依違規事實是否存
    在、有無可歸責原因、責任條件，甚或實際違規行為人為何
    人等情，為實體上之判斷及認定。再者，依前開警掣之舉發
    通知單其上所載之車主為吳長壽，並向案外人吳長壽為之送
    達，異議人知悉前開違規行為之舉發存否，實繫於案外人吳
    長壽或處罰機關之通知與否，自無可能於該舉發通知單上所
    載之應到案日期前提出相關證明文件，向處罰機關告知應歸
    責人，且處罰機關即交通部公路總局台北區監理係於98年6
    月25日以北監自字第0982012326號函通知異議人有如附表所
    示之違規行為，並要求於文到翌日起「十五日內」至該監理
    所到案，是異議人雖遲至98年7 月8 日始向原處分機關提出
    聲明異議狀，並陳述違規車輛係由曾國航所駕駛，此所有該
    聲明異議狀1 份附卷可查，然依前開函文之發文日期觀之異
    議人提出前開聲明異議狀時，應在處罰機關函文所指之文到
    翌日起十五日內之到案期間內所為，是就前開規定「應到案
    日期前」之廣義解釋，當可認異議人合於道路交通管理處罰
    條例第85條第1 項之規定，已於應到案期日前向處罰機關告
    知應歸責人之事實，原處分機關本可基此通知應歸責人到案
    依法處理。退步言，縱基於嚴格之文義解釋，認該條文所指
    「應到案日期」專指舉發通知單上所載之應到案日期，並認
    異議人並未遵期依上開轉罰規定辦理，然如前述，異議人逾
    期申請轉罰，仍不生實體法上失權之效果，其既主張本件應
    歸責於駕駛人曾國航，本院自應為實體上之審酌。
五、本件違規之處罰，因其違規事由應歸責於車輛駕駛人曾國航
    （民國○○年○○月○○日生，身分證統一編號Ｚ000000000，住台
    北縣三重市○○路20巷32號4 樓，現台灣台北監獄台北分監
    執行中），業如前述，自應依法處罰車輛駕駛人。原處分機
    關未斟酌是否有可歸責於異議人之情形，遽以異議人為裁罰
    對象，尚有未洽。是本件異議為有理由，自應由本院將原處
    分撤銷，諭知異議人不罰，以期適法。至於曾國航於如附表
    所載之時、地所為之違規行為，應由原處分機關另為適法之
    處理，附此敘明。
六、據上論斷，應依道路交通案件處理辦法第20條前段，裁定如
    主文。
中    華    民    國    98    年    9     月    30    日
                  交通法庭  法  官  李釱任
上列正本證明與原本無異。
如不服本裁定，應於裁定送達後五日內敘明抗告理由，向本院提
出抗告狀。
                            書記官  陳秀慧
中    華    民    國    98    年    9     月    30    日
附表：
┌──┬────┬────┬────┬───┬────┬────┬────┐
│編號│裁決案號│舉發單位│違規時間│違規地│違規事實│舉發違反│裁罰處分│
│    │        │及舉發案│（民國）│點    │        │法條    │        │
│    │        │號      │        │      │        │        │        │
├──┼────┼────┼────┼───┼────┼────┼────┤
│ 1  │北監自裁│臺北縣政│98年5 月│臺北縣│駕車行經│道路交通│罰鍰新臺│
│    │字第裁  │府警察局│31日3 時│三重市│有燈光號│管理處罰│幣2,700 │
│    │40-CO665│三重分局│29分    │正義北│誌管制之│條例第53│元並記違│
│    │0773號  │三重派出│        │路與重│交岔路口│條第1 項│規點數3 │
│    │        │所北縣警│        │新路口│闖紅燈  │、第63條│點      │
│    │        │交字第CO│        │      │        │第1 項第│        │
│    │        │0000000 │        │      │        │3 款（裁│        │
│    │        │號      │        │      │        │決書漏載│        │
│    │        │        │        │      │        │「第3 款│        │
│    │        │        │        │      │        │」）    │        │
│    │        │        │        │      │        │        │        │
├──┼────┼────┼────┼───┼────┼────┼────┤
│ 2  │北監自裁│臺北縣政│98年5 月│臺北縣│駕車行經│道路交通│罰鍰新臺│
│    │字第裁  │府警察局│31日3 時│三重市│有燈光號│管理處罰│幣2,700 │
│    │40-CO665│三重分局│29分    │光興街│誌管制之│條例第53│元並記違│
│    │0774號  │三重派出│        │與正義│交岔路口│條第1 項│規點數3 │
│    │        │所北縣警│        │南路口│闖紅燈  │、第63條│點      │
│    │        │交字第CO│        │      │        │第1 項第│        │
│    │        │0000000 │        │      │        │3 款（裁│        │
│    │        │號      │        │      │        │決書漏載│        │
│    │        │        │        │      │        │「第3 款│        │
│    │        │        │        │      │        │」）    │        │
├──┼────┼────┼────┼───┼────┼────┼────┤
│ 3  │北監自裁│臺北縣政│95年5 月│臺北縣│違反處罰│道路交通│罰鍰新臺│
│    │字第裁  │府警察局│31日3 時│三重市│條例之行│管理處罰│幣3,700 │
│    │40-CO665│三重分局│29 分   │光興街│為，拒絕│條例第60│元並記違│
│    │0775號  │三重派出│        │與正義│停車接受│條第1 項│規點數1 │
│    │        │所北縣警│        │南路口│稽查而逃│、第63條│點      │
│    │        │交字第CO│        │      │逸      │第1 項第│        │
│    │        │0000000 │        │      │        │1 款（裁│        │
│    │        │號      │        │      │        │決書漏載│        │
│    │        │        │        │      │        │「第1 款│        │
│    │        │        │        │      │        │」）    │        │
└──┴────┴────┴────┴───┴────┴────┴────┘


司法院資訊處製作；財團法人民間司法改革基金會備份。
